【裁判字號】    90,訴,997
【裁判日期】    900911
【裁判案由】    毒品危害防制條例
【裁判全文】
臺灣臺南地方法院刑事判決                            九十年度訴字第九九七號
    公  訴  人  臺灣台南地方法院檢察署檢察官
    被      告  甲○○
右列被告因違反毒品危害防制條例案件，經檢察官提起公訴（九十年度毒偵字第一二
三九號)，本院判決如左：
    主  文
甲○○施用第一級毒品，累犯，處有期徒刑柒月。
    事  實
一、甲○○前於民國八十六年間因違反麻醉藥品管理條例案件，經本院判處有期徒刑
    四月，如易科罰金以三百元折算一日，甫於八十六年六月十六日執行完畢；另於
    八十八年間因施用毒品案件，經本院以八十八年度毒聲字第二五五八號裁定送觀
    察、勒戒後，認有繼續施用毒品傾向，又經本院以八十八年度毒聲字第三六五五
    號裁定令入戒治處所施以強制戒治，並於八十九年十二月十四日強制戒治期滿，
    由台灣台南地方法院檢察署檢察官於九十年一月十一日以該署九十年度戒毒偵字
    第四一號為不起訴處分確定。甲○○猶不知警惕，復於九十年五月十一日下午二
    時十五分許往前回溯二十六小時內之某日時，在不詳處所施用第一級毒品海洛因
    ，經警於九十年五月十一日下午二時許，於台南市○○路新樓醫院前為警盤查查
    獲，經警立即採集其尿液送驗結果，尿液中呈嗎啡陽性反應。
二、案經臺南市警察局報告台灣台南地方法院檢察署檢察官偵查起訴。
    理  由
一、訊據被告甲○○矢口否認有何施用第一級毒品海洛因之犯行，辯稱：伊於前次強
    制戒治期滿後即未再施用毒品，九十年五月十日伊因重感冒，服用「風熱友」感
    冒糖漿，可能因此導致尿液中有嗎啡之陽性反應；又伊於九十年五月十四日至台
    南市立醫院做尿液檢查，尿液中並無安非他命及嗎啡之陽性反應云云，並提出台
    南市立醫院之診斷證明書一紙為證。惟查：(1)被告於右揭時間經警局採尿送驗之
    結果，尿液呈嗎啡陽性反應，此有台南市衛生局尿液檢驗成績書一紙附卷可據。
    (2)另被告上開尿液復經送法務部調查局以「螢光偏極免疫分析法」篩驗、「氣相
    層析質譜儀分析法」確認結果，亦呈嗎啡陽性反應，有該局九十年七月四日（九
    ０）陸（一）字第九００四一一七六號檢驗通知書一紙在卷可憑。而以「氣相層
    析質譜儀分析法」作藥物及其代謝產物之定性及定量分析檢驗者，幾乎不會有偽
    陽性反應產生，此有行政院國軍退除役官兵輔導委員會榮民總醫院八十三年四月
    七日（八三）北總內字第０三０五九號函可資參照。此為本案審理同類案件中已
    知之事實，被告之尿液既經以氣相層析質譜儀分析法複驗，確為嗎啡陽性反應，
    自與服用藥物後之偽陽性反應不同。是被告辯稱係因服用「風熱友」感冒糖漿致
    尿液中有嗎啡陽性反應云云，顯係卸責之詞，委不足採。(3)又按海洛因經注射入
    人體後，約百分之八十於二十四小內自尿中排出，一般而言，尿液中能否驗出嗎
    啡陽性反應與其投與量、投與途徑、採尿時間、個人體質及檢驗方法之靈敏度等
    有關，國外曾有文獻報導注射六毫克之海洛因鹽酸鹽，其代謝物嗎啡之平均可檢
    出時限約為二十六小時（最低檢出量為300ng/ml），又甲基安非他命經口服投與
    後約百分之七十於二十四小時內自尿中排出，約百分之九十於九十六小時自尿中
    排出，由於目前國內尿液中甲基安非他命之檢驗僅為鑑定其是否呈陽性反應尚未
    定其含量，且甲基安非他命成分之檢出與其投與方式、投與量、個人體質、採尿
    時間與檢測儀器之精密度等諸多因素有關，因此僅憑尿液中呈安非他命陽性反應
    ，並無法確實推算吸時時間距採集時間之長短，惟依上述資料推斷，最長可能不
    會超過四日。此有有行政院衛生署藥食品驗局（八一）藥檢壹字第八一一四八八
    五號函及該署藥物食品檢驗局八十一年二月八日（八一）藥檢壹字第００一一五
    六號函可佐，此亦為本院歷次審理同類案件於職務上已知之事實，而查被告雖曾
    於九十年五月十四日至台南市立醫院做尿液檢驗，結果並無安非他命及嗎啡之陽
    性反應，然此僅足證明被告於九十年五月四日往前回溯二十六小時內及往前回溯
    九十六小時內並無施用海洛因、安非他命，尚不足以證明被告於九十年五月十一
    日下午二時十五分許往前回溯二十六小時內之某日時並未施用第一級毒品海洛因
    ，是上開診斷證明書自無從為被告有利之證明，被告為警所採集之尿液既檢驗出
    有嗎啡陽性反應，堪認被告於採尿彼時往前回溯二十六小時內之某日時，有非法
    施用海洛因之犯行，被告辯稱未施用第一級毒品海洛因云云，自不足採信。(4)被
    告前於八十八年間因施用毒品案件，經本院以八十八年度毒聲字第二五五八號裁
    定送觀察、勒戒後，認有繼續施用毒品傾向，又經本院以八十八年度毒聲字第三
    六五五號裁定令入戒治處所施以強制戒治，並於八十九年十二月十四日強制戒治
    期滿，由台灣台南地方法院檢察署檢察官於九十年一月十一日以該署九十年度戒
    毒偵字第四一號為不起訴處分確定；被告於該不起訴處分後五年內再犯本件施用
    毒品犯行，有臺灣高等法院被告全國前案紀錄表、臺灣台南地方法院檢察署檢察
    官九十年度戒毒偵字第四一號不起訴處分書等各一份在卷可憑。本件事證已臻明
    確，被告犯行洵堪認定，應依法論科。
二、按海洛因屬毒品危害防制條例第二條第一項第一款所規範之第一級毒品。又施用
    毒品經觀察勒戒後，有繼續施用毒品傾向者，由檢察官聲請法院裁定令入戒治處
    所施以強制戒治，強制戒治期滿或交付保護管束期滿，由檢察官為不起訴處分後
    ，五年內再犯施用毒品之罪者，應進入訴訟程序審理，毒品危害防制條例第二十
    三條第一項、第二項已明揭其旨。核被告所為施用海洛因之行為，係犯毒品危害
    防制條例第十條第一項之施用第一級毒品罪。被告於施用毒品海洛因前後持有海
    洛因之低度行為，應為施用之高度行為所吸收，不另論罪。再者，被告有事實欄
    所載之犯罪科刑執行情形，有台灣高等法院被告全國前案紀錄表一紙在卷可參，
    其受有期徒刑之執行完畢後，五年以內再犯有期徒刑以上之本罪，為累犯，應依
    法加重其刑。爰審酌被告前有毒品前科，竟仍不知改悔，陷於毒癮而難以自拔，
    危害國民健康，及其犯罪之動機、手段、於本件犯罪後之態度等一切情狀，分別
    量處如主文所示之刑，以資懲儆。
據上論斷，應依刑事訴訟法第二百九十九條第一項前段，毒品危害防制條例第十條第
一項、刑法第十一條前段、第四十七條，判決如主文。
本案經檢察官高峰祈到庭執行職務。
中      華      民      國    九十      年      九      月     十一     日
                                  臺灣台南地方法院刑事第一庭
                                          法  官  鄭  燕  璘
右正本證明與原本無異。
如不服本判決，應於判決送達後十日內，向本院提出上訴狀。（應附繕本）
                                          書記官  吳  信  助
中      華      民      國    九十      年      九      月      十三    日
附錄本案論罪科刑法條全文
毒品危害防制條例第十條
  施用第一級毒品者，處六月以上五年以下有期徒刑。
  施用第二級毒品者，處三年以下有期徒刑。


司法院資訊處製作；財團法人民間司法改革基金會備份。
